【裁判字號】    97,家聲,34
【裁判日期】    970512
【裁判案由】    指定遺囑執行人
【裁判全文】
臺灣彰化地方法院民事裁定  97年度家聲字第34號
聲  請  人  內政部彰化老人養護中心
法定代理人  乙○○
送達代收人
兼  代理人  丙○○
關  係  人  丁○○○
上列聲請人聲請指定遺囑人甲○○遺囑執行人事件，本院裁定如
下：
    主  文
指定丁○○○（民國○○年○月○○日生）為遺囑人甲○○（男、民
國○○年○月○○日出生、生前最後住所：彰化市○○里○○路1號、
身分證統一編號：Ｚ000000000號、民國96年10月13日死亡）之遺
囑執行人。
聲請程序費用新台幣壹仟元由遺囑人之遺產負擔。
    理  由
一、本件聲請意旨略以：茲因已故甲○○先生留存於本中心代管
    之彰化光復路郵局郵政存簿儲金簿，截至民國（下同）96年
    12月21日止尚餘新台幣（下同）498,324元。甲○○於96年1
    0月13日亡故，其遺留本中心遺產多來自於政府每月發放零
    用金或補助金之遺留款。依其代筆遺囑意旨：「一、喪葬事
    務交由內政部彰化老人養護中心處理，二、留存內政部彰化
    老人養護中心有關遺產用於處理善後，如有餘款全部贈與妹
    妹吳金喜女士。」其喪葬事務以如其遺囑所囑由本中心處理
    完畢，依「內政部各老人之家及彰化老人養護中心公費院民
    死亡喪葬及遺留財物處理要點」第4條第2款規定：院民死亡
    留有遺產，…………；其金額超過當年度預算編列院民喪葬
    費用基準額度者，由院民遺產支應。去（96）年度本中心公
    費院民喪葬事務由大成禮儀社承辦，喪葬費用計30,300元，
    已由甲○○先生遺留存於本中心代管之彰化光復路郵局郵政
    存簿儲金簿支付。本件因其預立之代筆遺囑未依民法第1209
    條指定遺囑執行人或委託他人指定之，亦無法由甲○○進本
    中心時所檢附之資料得知渠法定代理人之有無，及是否仍留
    遺屬。經本中心與吳金喜（甲○○之妹）聯繫，渠表示甲○
    ○之尊親屬皆歿，僅餘2位妹妹，並無其他四親等內之同輩
    血親，無法依民法第1131條召開親屬會議。茲檢具遺款清冊
    、代筆遺囑影本、郵政存簿儲金簿影本、死亡證明書影本、
    設籍本中心前之戶口名簿影本、除戶謄本、於本中心公費養
    護相關文件影本、本中心委託辦理故公費養護老人葬儀服務
    契約書影本、甲○○先生葬儀驗收紀錄影本、本中心支付喪
    葬費用支出憑證影本、被繼承人親屬之戶籍資料及繼承系統
    表，依法聲請指定遺囑執行人等語。
二、按代筆遺囑，由遺囑人指定三人以上之見證人，由遺囑人口
    述遺囑意旨，使見證人中之一人筆記、宣讀、講解，經遺囑
    人認可後，記明年、月、日及代筆人之姓名，由見證人全體
    及遺囑人同行簽名，遺囑人不能簽名者，應按指印代之，民
    法第1194條定有明文。又依民法第1199條之規定，遺囑，自
    遺囑人死亡時，發生效力。查：遺囑人於96年10月13日死亡
    ，其於生前立有代筆遺囑一份，由陳蔥瑤、蕭素娥、楊秀珍
    為見證人，並由陳蔥瑤據實做成筆記，且經遺囑人同意簽名
    按指印其上等情，業據聲請人提出遺產清冊、代筆遺囑、郵
    政存簿儲金簿、戶籍謄本、死亡證明書、繼承系統表為證，
    堪認聲請人之主張為真實。
三、次按遺囑未指定遺囑執行人，並未委託他人指定者，得由親
    屬會議選定之，不能由親屬會議選定時，得由利害關係人聲
    請法院指定之，民法第1211條定有明文。本件遺囑未指定遺
    囑執行人，而遺囑人僅餘二位妹妹，並無其他直系血親尊親
    屬、三親等內旁系血親尊親屬、四親等內之同輩血親，該遺
    囑亦未指定遺囑執行人，復無從召開親屬會議另行指定遺囑
    執行人，而依遺囑人之代筆遺囑意旨，遺囑人之喪葬事務係
    交由聲請人處理，且其遺物尚留存於聲請人處，聲請人自為
    利害關係人，則聲請人聲請本院為遺囑人指定遺囑執行人，
    於法有據，應予准許。又本院審酌丁○○○為遺囑人之繼承
    人，復為本件遺囑之受遺贈人，爰指定丁○○○為其遺囑執
    行人。
四、依非訟事件法第157條裁定如主文。
中    華    民    國    97    年     5    月    12    日
                    家事法庭    法  官  王美惠
以上正本係照原本作成。
如對本裁定抗告須於裁定送達後10日內向本院提出抗告狀。
                                書記官  田慧賢
中    華    民    國    97    年     5    月    12    日


司法院資訊處製作；財團法人民間司法改革基金會備份。
